【裁判字號】    99,監宣,68
【裁判日期】    991231
【裁判案由】    監護宣告
【裁判全文】
臺灣苗栗地方法院民事裁定              99年度監宣字第68號
聲  請  人  彭嘉源
相  對  人  彭增松
關  係  人  洪鳳蘭
上列聲請人聲請監護宣告事件，本院裁定如下：
    主    文
宣告相對人彭增松（民國○○年○ 月○ 日生，身分證統一編號：Ｚ0
00000000號）為受監護宣告之人。
選定聲請人彭嘉源（民國○○年○ 月○ 日生，身分證統一編號：Ｚ0
00000000號）為相對人之監護人。
選定關係人洪鳳蘭（民國○○年○ 月○ 日生，身分證統一編號：Ｚ0
00000000號）為會同開具財產清冊之人。
程序費用新台幣壹仟元由受監護宣告之人負擔。
    理    由
一、按對於因精神障礙或其他心智缺陷，致不能為意思表示或受
    意思表示，或不能辨識其意思效果者，法院得因本人、配偶
    、四親等之親屬，最近1 年有同居事實之其他親屬、檢察官
    、主管機關或社會福利機構之聲請，為監護之宣告，民法第
    14條第1 項定有明文。次按，受監護宣告之人應置監護人；
    法院為監護之宣告時，應依職權就配偶、四親等內之親屬、
    最近1 年有同居事實之其他親屬、主管機關、社會福利機構
    或其他適當之人選定1 人或數人為監護人，並同時指定會同
    開具財產清冊之人；法院選定監護人時，應依受監護宣告之
    人之最佳利益，優先考量受監護宣告之人之意見，審酌一切
    情狀，並注意下列事項：一、受監護宣告之人之身心狀態與
    生活及財產狀況。二、受監護宣告之人與其配偶、子女或其
    他共同生活之人間之情感狀況。三、監護人之職業、經歷、
    意見及其與受監護宣告之人之利害關係。四、法人為監護人
    時，其事業之種類與內容，法人及其代表人與受監護宣告之
    人之利害關係，民法第1110條、第1111條第1 項、第1111條
    之1 定有明文。
二、聲請人主張略以：聲請人彭嘉源為相對人彭增松之次子，因
    相對人於民國99年1 月因跌倒腦出血，，雖經送醫治療，仍
    不見起色，已因精神障礙或心智缺陷致不能為意思表示或受
    意思表示，或不能辨識其意思表示之效果之程度，日常生活
    事務均無法自理，為此請求宣告相對人為受監護宣告之人，
    及選任聲請人彭嘉源為相對人之監護人等語，業據其提出與
    所述相符之戶籍謄本、協和醫院診斷證明書等件為證。另本
    院於99年11月17日上午10時30分許，至協和醫院實施鑑定程
    序，現場有大千醫院何仁琦醫師、聲請人彭嘉源、關係人洪
    鳳蘭等人在場，法官當場審驗相對人之心神狀況，相對人躺
    臥病床，對法官之叫喚無正常反應，僅睜開雙眼轉向醫師，
    卻無法配合醫師指示注視醫師所提示之筆。又經鑑定人何仁
    琦醫師初步表示略以：相對人於99年1 月跌倒、中風開刀治
    療後，應係長期無法自主行動，其關節僵硬，且對外界無明
    顯反應，僅有右手稍微可移動，目前住院均由他人照顧，相
    對人目前無意思能力等語，此有本院99年11月17日於協和醫
    院所製作之勘驗筆錄附卷可稽。
三、嗣經上開醫師函覆精神鑑定報告書載明略以：相對人自99年
    跌倒因腦出血開刀，之後出現嚴重神經功能障礙，四肢無力
    ，語言能力受損，需他人協助進食，並有尿布使用，日常生
    活包括穿衣、吃飯、如廁及洗澡需人照料，目前於協和醫院
    呼吸照護病房安置。相對人現呈驚醒狀態，但無法理解問話
    內容，無法回答問題，亦無法與他人互動，理解能力差，思
    考力、判斷力、現實感皆明顯缺損，經診斷為器質性腦徵候
    群，其目前無行為能力等語，此有大千醫院99年11月17日簡
    易精神鑑定報告書1 份在卷可參。綜觀上情，足認相對人確
    因精神障礙或其他心智缺陷，至不能為意思表示或受意思表
    示，或不能辨識其意思表示之效果之程度，爰依法宣告相對
    人為受監護宣告之人。
四、茲審酌聲請人彭嘉源為相對人之次子，乃相對人最近之親屬
    ，表示願意負起將來照顧相對人之責任，目前相對人之醫療
    照顧亦無疏忽不當之處，此有戶籍謄本、親屬系統表可資證
    明。另關係人洪鳳蘭則為受監護宣告人之配偶，同意擔任會
    同開具財產清冊之人，爰依上揭規定，指定洪鳳蘭為會同開
    具財產清冊之人。
五、末按，監護人於執行有關受監護人之生活、護養療治及財產
    之職務時，應尊重受監護人之意思，並考量其身心狀況與生
    活狀況；監護開始時，監護人對於受監護人之財產，應依規
    定會同本院選定開具財產清冊之人，於2 月內開具財產清冊
    ，並陳報法院；於前條之財產清冊開具完成並陳報法院前，
    監護人對於受監護人之財產僅得為管理上必要之行為；監護
    人對於受監護人之財產，非為受監護人之利益，不得使用、
    代為或同意處分；監護人代理受監護人購置或處分不動產，
    或就其居住之建築物或基地出租、供他人使用或終止租賃，
    非經法院許可，不生效力；新修正民法第1112條、第1113條
    准用第1099條、第1099-1、第1101條第1 項及第2 項之規定
    甚明，請參照辦理。
六、依民事訴訟法第608條第1項，裁定如主文。
中    華    民    國    99    年    12    月    31    日
             家事法庭     法  官  李麗萍
以上為正本係照原本作成。
如不服本裁定關於選定監護人及指定會同開距財產清冊之人等部
分，應於送達後10日內向本院提出抗告狀，並應繳納抗告費新臺
幣1000元；其餘關於宣告監護部分，不得抗告。
                          書記官  曾建和
中    華    民    國    99    年     12    月    31   日

司法院資訊處製作；財團法人民間司法改革基金會備份。
